最高法院刑事判決　　　　　　　　　　　　　　　八十八年度台上字第三六二八號
　　上　訴　人　甲　○
右上訴人因違反毒品危害防制條例案件，不服台灣高等法院中華民國八十八年四月七
日第二審判決（八十八年度上訴字第八五八號，起訴案號：台灣基隆地方法院檢察署
八十七年度偵字第四八五八號），提起上訴，本院判決如左：
    主  文
原判決撤銷，發回台灣高等法院。
    理  由
本件原判決認定緣趙俊鵬（由第一審法院另行審結）為自中國大陸運輸毒品海洛因回
台供己使用，於民國八十七年十月九日十七時許，與上訴人甲○同自中正機場搭機前
往香港，再轉搭火車至廣東省深圳市，住入深圳市○○路趙俊鵬之妻林雪如家中，趙
俊鵬在深圳市向某不知名之毒販買入三小包毒品海洛因後，以保險套三只分別包裝該
三小包海洛因，並於同年月十三日十三時許，在深圳市某飯店內，將其中二小包已用
保險套裝妥之海洛因交付上訴人，要上訴人將之塞入肛門內，夾藏回台，另一包則由
趙俊鵬自己夾藏肛門內帶回台灣；上訴人斯時始知趙俊鵬欲運輸海洛因回台，竟允為
運輸而為犯意之聯絡，渠二人於同年月十三日二十二時許，在肛門內夾藏海洛因自香
港搭機抵達中正機場，順利通關進口，嗣於同年月十四日十四時十分左右，在台北縣
萬里鄉○○○街四十七之二號一樓趙俊鵬之公司內，為警查獲，扣押趙俊鵬所排出以
保險套包裝之毒品海洛因一小包（淨重十四‧二○公克，包裝重○‧七八公克），及
上訴人經浣腸後，自肛門排出以保險套包裝之海洛因二小包（共淨重二十四‧五六公
克，包裝重二‧二九公克）等情。因而維持第一審依想像競合犯規定論處上訴人共同
運輸第一級毒品罪刑，駁回上訴人在第二審之上訴。固非毫無見地。
惟查：（一）、有罪之判決書必須記載犯罪事實，以示國家刑罰權之所由生，故其事
實欄，須將認定之犯罪事實及與罪刑等適用法律有關之事項，詳確記載，然後於理由
欄說明其所憑之證據及認定之理由，以使事實與理由兩相一致，始足為適用法律之依
據。若事實未有此記載，而理由加以說明，為理由失其依據。如事實有此記載，理由
未予說明，則為理由不備，按諸刑事訴訟法第三百七十九條第十四款規定，其判決當
然為違背法令。本件原判決理由記載海洛因屬鴉片類，係行政院依懲治走私條例第二
條第四項規定公告之「懲治走私條例公告管制物品項目及其數額」中甲項第四款規定
之管制物品，但此項事實並未於事實欄詳加認定記載，致其理由所載失其依據，當然
為違背法令。（二）、有罪之判決書應記載事實，並於理由內記載認定犯罪事實所憑
之證據；所謂證據，不僅指證明犯罪行為者而言，舉凡犯罪之時、日、處所、動機、
目的、手段、結果等與論罪科刑有關之事項，亦應依法認定予以明確之記載，始足為
適用法律之依據，否則即有判決不載理由之違背法令。原判決理由記載被告所得利益
為審酌科刑犯罪情狀之一，但該「所得利益」究何所指﹖並未於事實欄詳予審認記載
，已有可議。又上訴人於警訊及偵查供稱：趙俊鵬告訴我，幫他夾帶（毒品海洛因）
回來後，我要施用的毒品都不用錢，我沒有向他拿錢等語（見警訊卷第九頁反面、偵
查卷第二十二頁正面），所稱倘若無訛，則上訴人之所得利益，似指趙俊鵬以允諾免
費提供毒品海洛因予上訴人施用為酬而言。究竟實情如何﹖與審酌上訴人刑度之犯罪
情狀，至有關係，原審未詳予調查審認，亦屬違誤。以上諸端，或為上訴意旨所指摘
，或為本院得依職權調查之事項，應認原判決有撤銷發回之原因。
據上論結，應依刑事訴訟法第三百九十七條、第四百零一條，判決如主文。
中      華      民      國    八十八    年      七      月      八      日
                              最高法院刑事第九庭
                                  審判長法官  陳  宗  鎮
                                        法官  劉  介  民
                                        法官  魏  新  和
                                        法官  孫  增  同
                                        法官  吳  昆  仁
      右正本證明與原本無異
                                              書  記  官
中      華      民      國    八十八    年      七      月     十三     日
